臺灣高等法院刑事判決
111年度上訴字第3700號
上  訴  人  
即  被  告  吳亞希



選任辯護人  林裕洋律師（法扶律師）
上列上訴人即被告因違反毒品危害防制條例案件，不服臺灣新北
地方法院110年度訴字第1410號，中華民國111年8月2日第一審判
決（起訴案號：臺灣新北地方檢察署110年度偵續字第286號），
就量刑部分提起上訴，本院判決如下：
    主  文
原判決關於科刑部分撤銷。
上開撤銷部分，處有期徒刑拾月。
    理  由
壹、審理範圍
    新修正刑事訴訟法第348條規定於民國000年0月00日生效，
    本案係於111年9月29日繫屬本院，有臺灣新北地方法院111
    年9月28日新北院賢刑戊110訴1410字第51592號函其上本院
    收文戳章（見本院卷第3頁）附卷可查，依刑事訴訟法施行
    法第7條之13前段規定，應適用修正後刑事訴訟法第348條規
    定釐定上訴範圍。經查，上訴人即被告吳亞希（下稱被告）
    上訴理由狀及於本院審理時言明僅對原判決之量刑部分提起
    上訴（見本院卷第23至26、74、79至82頁），是本件上訴範
    圍僅限於原判決刑之部分，其他部分則非本院之審理範圍，
    先予說明。
貳、本案犯罪事實、所犯法條、罪名及罪數之認定，均引用原審
    判決書之記載（如附件）。　
參、刑之減輕事由
一、被告幫助證人趙麗嘉（下逕稱姓名）販賣第三級毒品，惟因
    外送平台人員即證人張育箖（下逕稱姓名）察覺有異，將裝
    有第三級毒品2-氟-去氯愷他命之煙盒送交員警，由員警陪
    同前往證人陳咏志（下逕稱姓名）與友人投宿汽車旅館房間
    執行搜索，當場查獲扣得上開毒品，致交易未成功而不遂，
    為未遂犯，衡酌其犯罪情節，依刑法第25條第2項之規定，
    減輕其刑。
二、被告基於幫助之犯意，向趙麗嘉告知陳咏志欲以新臺幣（下
    同）2,000元價格購買第3級毒品2-氟-去氯愷他命1公克等交
    易條件，又為趙麗嘉告知陳咏志關於交易毒品價金應匯入之
    帳戶，為提供趙麗嘉販賣第三級毒品構成要件行為以外之助
    力，為幫助犯，爰依刑法第30條第2項之規定減輕其刑，並
    依法遞減其刑。
三、本案被告於109年5月23日行為後，毒品危害防制條例第17條
    ，於109年1月15日經總統公布修正，並自同年7月15日起生
    效施行，修正前之毒品危害防制條例第17條第2項原規定：
    「犯第4條至第8條之罪於偵查及審判中均自白者，減輕其刑
    。」；修正後之條文則為；「犯第4條至第8條之罪於偵查及
    歷次審判中均自白者，減輕其刑。」，核其立法理由，係考
    量原立法之目的，在使前述毒品案件之刑事訴訟程序儘早確
    定，是以被告於歷次審判中均自白犯罪者，始足當之，而所
    謂歷次審判中均自白，係指歷次事實審審級（包括更審、再
    審或非常上訴後之更為審判程序），且於各該審級中，於法
    官宣示最後言詞辯論終結時，被告為自白之陳述而言。經比
    較新舊法，修正前毒品危害防制條例第17條第2項之規定，
    較有利被告。經查，被告於偵查中供稱：109年5月23日陳咏
    志有以臉書即時通問我有沒有毒品，我叫陳咏志自己去五股
    的御嘉檳榔攤問，後來陳咏志叫快遞去御嘉檳榔攤，我有再
    跟趙麗嘉告知需將2-氟-去氯愷他命裝到煙盒後交給快遞，
    因趙麗嘉說需先匯錢過去，我並向陳咏志轉告趙麗嘉之銀行
    帳戶以便匯入交易價金等語（見偵27450卷第179頁），已就
    向趙麗嘉告知陳咏志本案毒品交易之價金、數量，及告知陳
    咏志關於交易毒品價金應匯入之趙麗嘉帳戶等幫助販賣毒品
    主要事實為自白，又於原審審理程序自白犯行（見訴1410卷
    第198、200頁），縱於原審時曾爭執其行為應適用幫助施用
    毒品，然仍屬偵審中自白，爰依修正前毒品危害防制條例第
    17條第2項規定減輕其刑，並依法遞減之。
四、按刑法第59條規定犯罪之情狀可憫恕者，得酌量減輕其刑，
    其所謂「犯罪之情狀」，與同法第57條規定科刑時應審酌之
    一切情狀，並非有截然不同之領域，於裁判上酌減其刑時，
    應就犯罪一切情狀（包括第57條所列舉之10款事項），予以
    全盤考量，審酌其犯罪有無可憫恕之事由（即有無特殊之原
    因與環境，在客觀上足以引起一般同情，以及宣告法定低度
    刑，是否猶嫌過重等等），以為判斷。又販賣第三級毒品罪
    之法定刑，依修正前毒品危害防制條例第4條第3項之規定為
    「7年以上有期徒刑，得併科新臺幣7百萬元以下罰金」，然
    同為販賣第三級毒品之人，其原因動機不一，犯罪情節亦未
    必盡同，或有大盤毒梟者，亦有中、小盤之分，甚或僅止於
    吸毒者友儕間為求互通有無之有償轉讓者亦屬有之，則其販
    賣行為所造成危害社會之程度即屬有異，然法律科處此類犯
    罪，所設之法定最低本刑卻一概為7年以上有期徒刑，量刑
    上幾無轉寰餘地，不可謂不重。於此情形，倘依其情狀處以
    適當徒刑，即足以懲儆，並可達防衛社會之目的者，自非不
    可依客觀之犯行與主觀之惡性二者加以考量其情狀，是否有
    可憫恕之處，適用刑法第59條之規定酌量減輕其刑，期使個
    案裁判之量刑，能斟酌至當，符合比例原則（最高法院95年
    度台上字第6157號判決意旨參照）。本件被告幫助販賣第三
    級毒品未遂之行為，固戕害國民健康，助長施用毒品惡習，
    應受非難處罰，惟被告幫助販賣第三級毒品之對象、次數及
    金額，顯較大量走私進口或大量販賣毒品之大盤、中盤毒販
    有所差異，所生危害程度亦屬不同，且毒品業據外送員張育
    箖見機送交員警而未生販賣毒品之結果，故其犯罪情狀不無
    可憫恕之處，是被告依刑法第25條第2項、第30條第2項、修
    正前毒品危害防制條例第17條第2項遞減其刑後，縱量處法
    定最低度刑，依被告犯罪之具體情狀及行為背景觀之，確屬
    情輕法重，客觀上足以引起社會一般人之同情，故縱宣告法
    定最低度之刑猶嫌過重，爰依刑法第59條規定，裁量後認應
    減輕而酌減其刑，並依法遞減之。
五、被告前因㈠施用毒品案件，經臺灣新北地方法院以105年度聲
    字第2911號裁定應執行有期徒刑1年6月確定；㈡施用毒品案
    件，經臺灣新北地方法院以105年度簡字第1581號判決判處
    有期徒刑6月確定；㈢施用毒品案件，經臺灣新北地方法院以
    105年度簡字第6425號判決判處有期徒刑6月確定，上開㈠至㈢
    案件接續執行，於106年9月19日縮短刑期假釋出監併付保護
    管束，迄107年4月29日保護管束期滿未經撤銷假釋，其未執
    行之刑，以已執行論等情，業經檢察官主張並提出本院前案
    簡列表、被告前案紀錄表、疑似累犯簡列表、起訴書、刑事
    判決等證據資料為證，被告符合刑法第47條第1項累犯之要
    件，惟檢察官就被告是否有刑罰反應力薄弱、矯治困難之累
    犯應加重其刑之情形，未提出足以使本院認應依累犯加重其
    刑之必要，無庸加重其刑，附此敘明。
肆、撤銷改判之理由
一、被告上訴意旨略以：被告構成累犯之前案均係施用毒品，與
    本案之幫助販賣第三級毒品未遂之罪名、罪質類型均不同，
    犯罪手段、動機顯屬有別，難認被告具有一定特別惡性，而
    有加重最低本刑之必要；復斟酌累犯規定所欲維護法益之重
    要性、防止侵害之可能性及適用矯正行為人之必要性，請求
    不依刑法第47條規定加重其刑；其次，被告於偵查及審判中
    均坦承犯行，然原審卻未依修正前毒品危害防制條例第17條
    第2項（辯護人於書狀及本院審理時均誤稱毒品危害防制條
    例第17條第2項，應予更正）規定予以減刑，自有違誤；又
    被告僅係單純轉知毒品訊息及帳戶與陳咏志，未收取任何報
    酬，然原審所量刑度仍屬過重，請從輕量刑等語（見本院卷
    第23至26、77至82頁）。
二、原審以被告犯行事證明確，而予論罪科刑，固非無見。惟被
    告已於偵查及原審審理時均坦承犯行，已如前述，原審未依
    修正前毒品危害防制條例第17條第2項規定減輕其刑，尚有
    未洽，被告上訴指摘及此並請求依法減輕其刑等語，為有理
    由，應由本院予以撤銷改判。
三、爰審酌被告無視政府杜絕毒品犯罪禁令，明知2-氟-去氯愷
    他命為經管制之第三級毒品，若濫行施用，將對施用者身心
    造成嚴重傷害，進而影響施用者經濟能力，甚且造成家庭破
    裂，仍恣意為本案幫助販賣第三級毒品2-氟-去氯愷他命犯
    行，其所為助長毒品氾濫，戕害他人身心健康，並危害社會
    治安，行為誠屬不當，應予非難；惟念被告幫助販賣毒品次
    數僅1次，數量非鉅，且經張育箖見機送交員警而未生販賣
    毒品既遂結果，且被告犯後於偵查及審理時均坦承犯行，犯
    後態度尚可，兼衡被告犯罪動機、目的、手段、所生危害、
    前科素行紀錄，及被告自述高中畢業之智識程度、做工、與
    父母、1名9歲兒子同住之家庭經濟生活狀況（見本院卷第77
    頁）等一切情狀，量處主文第2項所示之刑。
四、按最高法院110年度台上大字第5660號裁定宣示前，下級審
    法院在檢察官未主張或盡其舉證、說明責任之情形下，業依
    職權調查，因而論以累犯，本乎前科形成累犯處斷刑或作為
    宣告刑事由之裁量，只須滿足其一，其評價即足，上級審法
    院自不能據以撤銷原判決（最高法院110年度台上大字第566
    0號裁定意旨參照）。本件檢察官已主張累犯之事實，雖未
    就加重之理由盡舉證之責任，然基於前科資料本來即可以在
    刑法第57條第5款「犯罪行為人之品行」中予以負面評價，
    經本院審酌被告之前案紀錄，對被告所應負擔之罪責予以充
    分評價後，認原審縱依累犯所量處之刑亦無倚重或違反公平
    原則之情形，其所為累犯之論述，應屬無害於量刑結果之瑕
    疵，非作為本案撤銷理由，併此敘明。
據上論斷，應依刑事訴訟法第369條第1項前段、第364條、第299
條第1項前段、第373條，判決如主文。
本案經檢察官陳建勳提起公訴，檢察官羅松芳到庭執行職務。
中　　華　　民　　國　　111 　年　　11　　月　　30　　日
                  刑事第十二庭  審判長法  官  陳如玲
                                      法  官  魏俊明
                                      法  官  蔡如惠
以上正本證明與原本無異。
如不服本判決，應於收受送達後20日內向本院提出上訴書狀，其
未敘述上訴之理由者並得於提起上訴後20日內向本院補提理由書
（均須按他造當事人之人數附繕本）「切勿逕送上級法院」。
                                      書記官  陳麗津
中　　華　　民　　國　　111 　年　　12　　月　　1 　　日
附錄：本案論罪科刑法條全文                  
修正前毒品危害防制條例第4條
製造、運輸、販賣第一級毒品者，處死刑或無期徒刑；處無期徒
刑者，得併科新臺幣2千萬元以下罰金。
製造、運輸、販賣第二級毒品者，處無期徒刑或7年以上有期徒
刑，得併科新臺幣1千萬元以下罰金。
製造、運輸、販賣第三級毒品者，處7年以上有期徒刑，得併科
新臺幣7百萬元以下罰金。
製造、運輸、販賣第四級毒品者，處5年以上12年以下有期徒刑
，得併科新臺幣3百萬元以下罰金。
製造、運輸、販賣專供製造或施用毒品之器具者，處1年以上7年
以下有期徒刑，得併科新臺幣1百萬元以下罰金。
前五項之未遂犯罰之。